臺北高等行政法院判決　　　　　　　　　　　　　　　九十年度訴字第六五六八號
　　　　　　　　　　　　　　　.
　　原　　　告　甲○○
　　訴訟代理人　乙○○
　　被　　　告　勞工保險局
　　代　表　人　廖碧英總經理.
　　訴訟代理人　丙○○兼送達.
　　　　　　　　丁○○
右當事人間因勞保事件，原告不服行政院勞工委員會中華民國九十年九月二十四日台
九十勞訴字第三六三九號訴願決定，提起行政訴訟。本院判決如左：
    主  文
原告之訴駁回。
訴訟費用由原告負擔。
    事  實
壹、事實概要：緣加賀工業股份有限公司（下簡稱加賀公司）前被保險人原告甲○○
    於八十六年六月二十四日下班途中發生車禍造成腦部損傷，殘留下肢體運動障害
    ，於八十九年六月六日治療終止審定成殘，同年六月二十九日檢據申請殘廢給付
    ，經被告勞工保險局審查以原告已於八十七年十一月十七日退職離保，其殘廢係
    屬退保後發生之事故，不符勞工保險條例第十九條第一項及第二十條請領規定，
    乃以八十九年七月十三日八九保給字第六○五八五六四號函核定不予殘廢給付，
    原告不服循序申請審議，經勞工保險監理委員會以八十九年十二月二十日八九保
    監審字第四九五八號審定書駁回，提起訴願，經行政院勞工委員會以九十年九月
    二十四日台九十勞訴字第三六三九號訴願決定駁回，遂向本院提起行政救濟。
貳、兩造聲明：
一、原告聲明求為判決：
(一)、訴願決定、原處分均撤銷。
(二)、被告應依勞保殘廢給付標準表第一三八項第四等級給付原告新台幣參拾捌萬肆仟
    捌佰元。
二、被告聲明求為判決：駁回原告之訴。
參、兩造之爭點：原告之投保單位加賀公司所為退保若有不合，被告是否仍應給予勞
    保給付？
一、原告主張之理由：
    原告於八十六年六月二十四日下班途中發生車禍造成腦部挫傷，術後遺存雙手腳
    運動傷害，已向被告請領八十六年六月二十八日至八十八年六月二十七日職業傷
    害傷病給付在案，且投保單位加賀公司亦知情原告在職業傷害醫療期間，依據勞
    動基準法第十三條之規定，雇主不得終止勞動契約，既然勞動契約關係仍在，原
    告於加賀公司之勞保資格亦應繼續，依據勞工保險條例施行細則第二十六條第二
    項規定：「被保險人遭遇傷害或罹患疾病在請假期間者，不得退保。」投保單位
    及被告屬行政單位，皆有遵守該條例施行細則之義務，不得辦理原告勞保之退保
    手續，故原告於八十七年十一月十七日自加賀公司辦理退保係屬無效之退保，且
    加賀公司辦理之離職退保係以「離職」為由，但原告當時正值醫療期間，又曾於
    該期間應加賀公司要求回公司從事原工作，但原告之工作能力不如發生事故前完
    善，故再繼續醫療，請假無法工作，既使加賀公司辦理之勞工保險退保表送交至
    被告，被告依規定亦不得辦理原告退保，原告於八十七年十一月十七日退保，應
    屬無效，勞保資格應繼續。
二、被告主張之理由：
  本件據原告所送之英醫院八十九年六月六日開具同日審定成殘之勞工保險殘廢診斷
  書記載：原告因頭部外傷合併腦挫傷及蜘蛛膜下出血，急性肺炎，慢性硬膜膜下丘
  腫於八十六年六月二十四日初診，殘廢部位及詳況為顯著雙手雙腳運動障礙，喪失
  機能，日常生活不便，終身只能從事輕便工作。惟查原告已於八十七年十一月十七
  日由加賀公司以「離職」原因，向被告申報其退保在案，原告自八十七年十一月七
  日離職退保後逾一年始審定成殘。據此，原告所請之殘廢給付，並不符勞工保險險
  條例第十九條第一項及第二十條之規定及行政院勞工委員會八十五年十二月九日台
  八十五勞保二字第一四四九○八號、八十七年四月三十日台八十七勞保二字第○一
  七七八九號函釋，其所請自應不予給付。查勞工保險被保險人之加、退保，係採申
  報主義原則，乃由投保單位填具勞工保險加、退保申報表向被告為申報，本案原告
  係由其投保單位以「退職」原因申報退保，已如上述，並依前揭行政院勞工委員會
  八十八年四月十三日台八十八勞保三字第○一五四四○號函釋，被保險人於傷病期
  間，投保單位不依規定而將其申報退保，致被保險人之權益受損，被保險人應循民
  事司法途徑向投保單位求償。據此，被告受理其退保自無不法，進而核定其殘廢給
  付不予給付，自亦無不法。
    理  由
壹、本件應適用之法規：
一、按「符合第六條規定之勞工，各投保單位應於其所屬勞工到職、入會、到訓、離
    職、退會、結訓之當日，列表通知保險人：其保險效力之開始或停止，均自應為
    通知之當日起算‧‧‧。」、「被保險人或其受益人，於保險效力開始後，停止
    前發生保險事故者，得依本條例規定，請領保險給付。」、「被保險人在保險有
    效期間所發生之傷病事故，於保險效力停止後，必須連續請領傷病給付或住院診
    療給付者，一年內仍可享有該項保險給付之權利；傷病給付期限依第三十五條及
    第三十六條之規定；住院診療之被保險人經保險人自設或特約醫院認為可出院療
    養時應即出院。」、「被保險人依前項規定連續請領保險給付期間內，因同一傷
    病及其引起之疾病致殘廢或死亡者，仍得請領殘廢給付或死亡給付。其非因病癒
    而經保險人自設或特約醫院同意出院後，在保險效力停止之日起一年內，因同一
    傷病及其引起之疾病致殘廢或死亡者亦同。」、分別為勞工保險條例第十一條、
    第十九條第一項、第二十條第一、二項所明定。
二、「依本條例第五十三條及第五十四條規定，請領殘廢給付者，以全民健康保險特
    約醫院或診所診斷為永久殘廢或永不能復原之當日為本條例第三十條所定得請領
    之日。」為同條例施行細則第七十八條第一項所明定。
三、另按「有關在保險有效期間，發生傷病事故之被保險人，非因病癒而經保險人自
    設或特約醫院同意出院後，在保險效力停止之日起一年內，因同一傷病及其引起
    之疾病致殘廢或死亡者，得依勞工保險條例第二十條第二項後段規定，請領殘廢
    或死亡給付‧‧‧」、「有關勞保被保險人於加保有效期間因傷病門診診療，於
    保險效力停止之日起一年內因同一傷病致殘廢或死亡，得依勞工保險條例第二十
    條規定核發殘廢或死亡給付，並自函示之日起適用，請查照辦理。」復為行政院
    勞工委員會八十五年十二月九日台八十五勞保二字第一四四九○八號釋、八十七
    年四月三十日台八十七勞保二字第○一七七八九號函釋在案。上開函釋，係就有
    關勞保給付之細節性、技術性事項；本於職權而發布之命令，提供相關法令、有
    權解釋之資料或勞保核給實務上之見解，作為所屬人員執行職務之依據，為法之
    所許，本院自得予以援用。
貳、本件兩造爭議之經過：
一、加賀公司前被保險人原告甲○○於八十六年六月二十四日下班途中發生車禍造成
    腦部損傷，殘留下肢體運動障害，於八十九年六月六日治療終止審定成殘，同年
    六月二十九日檢據申請殘廢給付，經被告勞工保險局審查以原告已於八十七年十
    一月十七日因離職而退保，其殘廢係屬退保後發生之事故，不符勞工保險條例第
    十九條第一項及第二十條請領規定，乃以八十九年七月十三日八九保給字第六○
    五八五六四號函核定不予殘廢給付，原告不服循序申請審議，經勞工保險監理委
    員會以八十九年十二月二十日八九保監審字第四九五八號審定書駁回等情，此為
    兩造所不爭之事實，並有勞工保險給付申請書、勞工保險殘廢診斷書及各該函在
    卷可稽，堪認為實。
二、原告不服，循序提起本件行政訴訟，主張：原告於八十七年十一月十七日退保，
    係在職業傷害醫療期間，被告及加賀公司依勞工保險條例第九條第三款規定應為
    原告繼續辦理投保，依勞工保險條例施行細則第二十六條規定不得退保，加賀公
    司所為退保無效，被告仍應給予勞保給付。
參、本院判斷如下：
一、本件據原告所送之英醫院八十九年六月六日開具同日審定成殘之勞工保險殘廢診
    斷書固有記載：原告因頭部外傷合併腦挫傷及蜘蛛膜下出血，急性肺炎，慢性硬
    膜膜下丘腫於八十六年六月二十四日初診，殘廢部位及詳況為顯著雙手雙腳運動
    障礙，喪失機能，日常生活不便，終身只能從事輕便工作等情形。惟查原告已於
    八十七年十一月十七日由加賀公司以「離職」原因，向被告申報其退保在案，此
    有退保申報表在原處分卷可查，則原告自八十七年十一月七日離職退保後逾一年
    始審定成殘。據此，原告所請之殘廢給付，並不符合前揭法規之規定，被告予以
    否准，並無不合。
二、另按「投保單位不依本條例之規定辦理投保手續者，按自僱用之日起，至參加保
    險之日止應負擔之保險費金額，處以二倍罰鍰。勞工因此所受之損失，並應由投
    保單位依本條例規定之給付標準賠償之。」第七十二條第一項所明定。另按「被
    保險人因遭遇傷害或罹患疾病在請假期間者，不得退保。」雖亦為第二十六條第
    二項所定。惟「查勞工保險條例施行細則第二十六條第二項規定，被保險人因遭
    遇傷害罹患疾病在請假期間者，不得退保。又依同條例第七十二條規定投保單位
    不依規定辦理投保手續者，‧‧‧。勞工因此所受損失，並應由投保單位依本條
    例規定之給付標準賠償之。有關勞工保險加、退保係採申報制，勞工於職災持續
    醫療期間，所屬投保單位如未依前開規定辦理退保致生權益損害，依規定應由投
    保單位負責賠償‧‧‧」勞工委員會於八十八年四月十三日台八十八勞保三字第
    ○一五四四○號釋在案。蓋勞工保險被保險人之加、退保，係採申報主義原則，
    乃由投保單位填具勞工保險加、退保申報表向被告為申報，被告僅負被動接受申
    報及形式審查之義務，對於勞工因投保單位，依法不得退保而予退保，所受之損
    失，並應由投保單位依勞工保險條例第七十二條第一項規定賠償之。經查本件原
    告係由其投保單位以「離職」原因申報退保，是縱如原告主張於八十七年十一月
    十七日退保，係在職業傷害醫療期間，加賀公司依勞工保險條例第九條第三款規
    定應為原告繼續辦理投保，依勞工保險條例施行細則第二十六條規定不得退保等
    情為可採，但依上開說明，被保險人於傷病期間，投保單位不依規定而將其申報
    退保，致被保險人之權益受損，被保險人應循民事司法途徑向投保單位求償。原
    告主張：加賀公司所為退保無效，被告仍應給予勞保給付云云，自非可採。
參、從而，被告依首揭規定，核定不予殘廢給付，並無不合。訴願決定遞予駁回，亦
    無違誤，均應予維持。本件原告之訴為無理由，應予駁回。
據上論結，本件原告之訴為無理由，爰依行政訴訟法第九十八條第三項前段，判決如
主文。
中　　　華　　　民　　　國　　九十一　　年　　 十二 　　月　　 十六 　　日
                                臺 北 高 等 行 政 法 院  第 五 庭
                                            審 判 長 法  官  張瓊文
                                                     法  官  帥嘉寶
                                                     法  官  劉介中
右為正本係照原本作成。
如不服本判決，應於送達後二十日內，向本院提出上訴狀並表明上訴理由，如於本判
決宣示後送達前提起上訴者，應於判決送達後二十日內補提上訴理由書（須按他造人
數附繕本）。
中　　　華　　　民　　　國　　九十一　　年　　 十二 　　月　　 十六 　　日
                                                     書記官  黃明和
